【裁判字號】    97,抗,140
【裁判日期】    970523
【裁判案由】    本票裁定
【裁判全文】
臺灣臺中地方法院民事裁定               97年度抗字第140號
  抗  告  人  甲○○
  相  對  人  日盛國際商業銀行股份有限公司
  法定代理人  乙○○
上列抗告人因與相對人間聲請本票准許強制執行事件，抗告人對
於民國97年3月3日本院簡易庭所為之裁定（97年度票字第2501號
）提起抗告，本院合議庭裁定如下：
    主      文
抗告駁回。
抗告程序費用新臺幣壹仟元由抗告人負擔。
    理      由
一、按執票人向本票發票人行使追索權時，得聲請法院裁定後強
    制執行，票據法第123條定有明文。又本票執票人，依票據
    法第123條規定，聲請法院裁定許可對發票人強制執行，係
    屬非訟事件，此項聲請之裁定及抗告法院之裁定，僅依非訟
    事件程序，以審查強制執行許可與否，並無確定實體上法律
    關係存否之效力，法院僅就本票形式上之要件是否具備予以
    審查，即為已足，至於當事人間實體上之爭執，應循訴訟程
    序以資解決，要非非訟裁定法院所得審酌，最高法院56年台
    抗字第714號及57年台抗字第76號分別著有判例。
二、本件相對人主張其執有抗告人於民國93年2月24日所簽發如
    原裁定所附面額新台幣19萬元之本票1紙，並免除作成拒絕
    證書，詎屆期提示未獲付款，爰依票據法第123條聲請裁定
    許可強制執行等情，已據相對人提出本票1紙為證。而原裁
    定就該1紙本票之形式要件為審查後，認為其應記載事項均
    已具備，因而予以准許，即無不合。
三、抗告意旨主張：本票發票人經為免除作成拒絕證書之記載時
    ，執票人得不請求作成拒絕證書，而行使追索權；然執票人
    在行使追索權前，仍應於所定期限內為付款之提示。本件執
    票人雖陳稱於到期日曾向抗告人為提示及催討，但卷內並無
    提及催討之證據，其徒託空言，實不足採信，爰聲明請求廢
    棄原裁定等語。然查，本票執票人依票據法第123條規定向
    本票發票人行使追索權，聲請法院裁定准予強制執行，係屬
    非訟事件，對於此項聲請所為裁定，僅依非訟事件程序，就
    本票形式上之要件是否具備予以審查為已足。本件相對人既
    提出抗告人為發票人，如原裁定所示之本票1紙，且該本票
    並免除作成拒絕證書，其形式上之要件即已具備。抗告人雖
    主張相對人未為提示等語；惟如前所述，系爭本票既為免除
    作成拒絕證書之記載，相對人即毋庸提出已為付款提示之證
    據。抗告人如主張相對人未為提示，應由抗告人負舉證之責
    任；而抗告人並未提出任何舉證，自不足採；且相對人於聲
    請本票裁定准許強制執行時已主張其有經提示未獲付款，抗
    告人既未能證明相對人未為付款之提示，其抗告即應認為無
    理由，應予駁回。
四、據上論結，本件抗告為無理由，依非訟事件法第46條、第21
    條第2項、第24條第1項，民事訴訟法第495條之1第1項、第4
    49條第1項、第78條，裁定如主文。
中    華    民    國    97    年    5     月    23    日
                  民事庭        審判長法  官   王金洲
                                      法  官   王鏗普
                                      法  官   呂明坤
以上正本係照原本作成。
本裁定不得再抗告。
中    華    民    國    97    年    5     月    23    日
                                      書記官


司法院資訊處製作；財團法人民間司法改革基金會備份。
